臺灣高雄地方法院民事判決
110年度簡字第82號
原      告  蔡圓緣  

訴訟代理人  陳柏中律師
            朱冠菱律師
被      告  陳韋名  
訴訟代理人  謝昌庭  
            傅信瑋  
上列當事人間請求損害賠償事件，本院於民國111年3月3日言詞
辯論終結，判決如下：
　　主      文
一、被告應給付原告新臺幣伍拾肆萬陸仟壹佰壹拾元，及自民國
    一０九年九月十六日起至清償日止，按週年利率百分之五計
    算之利息。
二、原告其餘之訴駁回。
三、訴訟費用由被告負擔百分四十九，餘由原告負擔。
四、本判決第一項得假執行；但被告如以新臺幣伍拾肆萬陸仟壹
    佰壹拾元為原告預供擔保，得免為假執行。
五、原告其餘假執行之聲請駁回。 
　　事實及理由
壹、程序事項：按訴狀送達後，原告不得將原訴變更或追加他訴
    ，但擴張或減縮應受判決事項之聲明者，不在此限。民事訴
    訟法第255條第1項但書第3款定有明文。原告起訴原請求：
    「㈠被告應給付原告新臺幣（下同）91萬9,734元，及自起訴
    狀繕本送達翌日起至清償日止，按週年利率5％計算之利息。
    ㈡願供擔保，請准宣告假執行。」（見本院109年度交簡附民
    字第185號【下稱附民卷】第7頁），嗣變更請求為：「㈠被
    告應給付原告110萬4,581元，及其中91萬9,734元自起訴狀
    繕本送達翌日起，另18萬4,847元自言詞辯論終結日起，均
    至清償日止，按週年利率5％計算之利息。㈡願供擔保，請准
    宣告假執行。」（見本院卷第535頁）。原告所為訴之變更
    ，核係擴張應受判決事項之聲明，合於規定，應予准許。
貳、實體事項：
　一、原告主張：被告於民國108 年6 月26日14時56分許，駕駛
      車牌號碼000-0000號自用小客車，沿高雄市苓雅區四維二
      路由西向東方向行駛，行至該路段與學源街口時，本應注
      意汽車行駛至交岔路口當遵守燈光號誌之指示行車，而無
      不能注意情事，竟仍闖越紅燈行駛，因而撞擊當時騎乘車
      牌號碼000-0000號普通重型機車（下稱系爭機車）、沿高
      雄市苓雅區學源街由北向南方向直行至該路口之原告（下
      稱系爭事故）。原告因此受有左側橈骨頭閉鎖性骨折、頸
      部、胸部挫傷、左手肘挫擦傷、右腕關節急性扭傷及左肘
      橈骨頭骨折術後合併左腕、左肘及左肩關節嚴重沾黏僵硬
      及肌肉萎縮等傷害（下稱系爭傷害），並具有附表一所示
      之損害共110萬4,581元，故依侵權行為提起本件訴訟，請
      求法院判決：如變更後之聲明。
　二、被告則以：被告就系爭事故雖具闖越紅燈之過失而需負全
      部肇事責任，惟被告就系爭事故已依本院109年度交簡字
      第2275號刑事判決（下稱刑事判決）給付原告20萬元，當
      予以扣除，附表一編號1-7之中藥，並非醫療行為之支出
      ，毋庸賠償；原告所受系爭傷害，應僅有一個月受半日看
      護之必要，且僅需休養4個月，況不能工作損失及勞動能
      力減損之計算基礎，均應以原告扣除勞健保之實發薪資作
      為依據，請求修繕系爭機車之費用應計算折舊，附表一編
      號6-1至6-5等項均無支出必要等語置辯。並聲明：㈠原告
      之訴及假執行聲請均駁回。㈡如受不利判決，願供擔保，
      請准宣告免為假執行。
　三、得心證之理由：
　　㈠被告是否應負侵權行為損害賠償責任？ 
　　　按汽車、機車或其他非依軌道行駛之動力車輛，在使用中
      加損害於他人者，駕駛人應賠償因此所生之損害；但於防
      止損害之發生，已盡相當之注意者，不在此限，民法第19
      1條之2前段定有明文。又汽車行駛至交岔路口，其行進應
      遵守燈光號誌；紅燈表示禁止通行，不得超越停止線或進
      入路口，道路交通安全規則第102條第1項第1款、道路交
      通標誌標線號誌設置規則第206條第5款分別定有明文。是
      依系爭事故發生地點之天候、路況並無任何障礙而不能注
      意之情事（見高雄市政府警察局苓雅分局高市警苓分偵字
      第10970076300號【下稱警卷】第31頁），而依被告當時
      之智識、能力，亦未見有何不能注意之情形，被告仍闖越
      紅燈，確有過失，被告也不爭執其就系爭事故當負全部肇
      事責任（見本院卷第57頁、第362頁），上開過失行為若
      致原告受有損害，原告請求被告負侵權行為損害賠償責任
      ，自屬有據。
　　㈡原告得請求被告賠償之金額為何？ 　
　　　⒈附表一編號1-1至1-6、1-8至1-10、5部分：
　　　　按不法侵害他人之身體或健康者，對於被害人因此喪失
        或減少勞動能力或增加生活上之需要時，應負損害賠償
        責任，民法第193條有所規範。原告主張其因系爭傷害
        而具附表一編號1-1至1-6、1-8至1-10之醫療支出、編
        號5之交通費，為被告所不爭執（見本院卷第523頁至第
        526頁），且願為給付，則原告就此自得請求該部分之
        醫療費、交通費。
　　　⒉附表一編號1-7部分：
　　　　原告固主張其為使胸部挫傷得以緩解，委託友人購買中
        藥，然未能提出與其所述相符之單據（見本院卷第530
        頁），難認原告確實有此支出，不得請求被告給付。
　　　⒊附表一編號2部分：
　　　⑴按親屬代為照顧被害人之起居，固係基於親情，但親屬
        看護所付出之勞力並非不能評價為金錢，雖因二者身分
        關係而免除被害人之支付義務，惟此種基於身分關係之
        恩惠，自不能加惠於加害人。故由親屬看護時雖無現實
        看護費之支付，仍應認被害人受有相當於看護費之損害
        ，得向上訴人請求賠償，始符公平原則（最高法院94年
        度台上字第1543號判決意旨參照）。
　　　⑵又原告所受系爭傷害之傷勢，需專人全日看護，看護建
        議期間為「108年6月26日至同年7月25日」，有阮綜合
        醫療社團法人阮綜合醫院（下稱阮綜合醫院）函覆結果
        、診斷證明書在卷可查（見本院卷第53頁、附民卷第17
        3頁至第175頁），而比對高雄市照顧服務員職業工會回
        覆目前全日看護之薪資約為2,200元（見本院卷第47頁
        ），是原告可請求看護費應計為6萬6,000元【計算式：
        2,200元×30日＝66,000元】，原告就此僅請求6萬3,000
        元，均應准許。
　　　⒋附表一編號3部分：　
　　　　而原告受有系爭傷害已達不能工作程度，建議休養期間
        為「108年6月26日至同年9月25日」，有阮綜合醫院函
        覆結果在卷可查（見本院卷第53頁），原告於敦煌書局
        任職高級專員，系爭事故發生前108年1月至6月平均月
        薪為4萬2,000元，有在職證明書、薪資明細在卷可查（
        見本院卷第353頁、附民卷第195頁至第200頁），則原
        告請求108年6月26日至同年9月25日之不能工作損失共1
        2萬6,000元【計算式：4萬2,000元X3＝12萬6,000元】，
        當屬有據，逾此部分，則無理由。又每月平均薪資之計
        算，並不因僱主於薪資發放時，為使原告可受勞健保利
        益代扣相關費用而受影響，被告辯稱原告所受薪資損害
        ，應以扣除勞健保費用後之實際發給薪資計算，並不可
        採。
　　　⒌附表一編號4部分：
　　　⑴再按負損害賠償責任者，除法律另有規定或契約另有訂
        定外，應回復他方損害發生前之原狀；第1項情形，債
        權人得請求支付回復原狀所必要之費用，以代回復原狀
        ，民法第213條第1項、第3項分別有所規範。又請求賠
        償物被毀損所減少之價額，雖得以修復費用作為估定標
        準，但以必要者為限，故修理材料如以新品汰換舊品時
        ，應予折舊，始屬適法。
　　　⑵依全能車業有限公司回覆系爭機車是以新零件更換遭損
        壞之舊零件，零件總費用為3萬1,520元、工資總費用為
        8,170元、合計修復費用為3萬9,690元，有該公司回覆
        函文及本院電話紀錄在卷可查（見本院卷第49頁至第51
        頁），系爭機車既以新零件更換遭損壞之舊零件，依上
        規定，自應將零件折舊部分自損害賠償額中予以扣除。
        參酌營利事業所得稅查核準則第95條第6項「固定資產
        提列折舊採用定率遞減法，以1年為計算單位，其使用
        期間未滿1年者，按實際使用之月數相當於全年之比例
        計算之，不滿1月者，以月計」之規定，輔參系爭機車
        係於106年11月出廠（見警卷第63頁），迄至系爭事故
        於108年6月26日發生時，系爭機車之實際使用時間應計
        為1年8月，再依行政院所頒固定資產耐用年數表及固定
        資產折舊率之規定，機械腳踏車之耐用年數為3年，系
        爭機車零件之修復必要費用為9,399元（計算式如附表
        二），上開金額加上不予折舊之工資8,170元元，可認
        系爭機車之回復原狀必要費用共計為1萬7,569元【計算
        式：9,399元（零件費用）＋8,170元（工資費用）＝1萬7
        ,569元】。逾此範圍，則屬無據。
　　　⑶至原告主張該等修繕費用為被告保險公司允諾修繕，無
        須扣除折舊等語（見本院卷第385頁、第526頁），被告
        已否認保險公司曾同意以未折舊之修繕金額為給付（見
        本院卷第526頁），是兩造既未就系爭機車修繕金額達
        成和解，原告僅能依法請求回復原狀之「必要」費用，
        則其主張可請求未考慮折舊之機車修繕費，並無所據。
　　　⒍附表一編號6-1、6-4部分：
　　　　原告固主張其因系爭事故導致衣服、外套受損，分別受
        有970元、1,000元之損害，然其僅能提出事故發生後之
        108年7月7日至商場購買衣物之發票（見附民卷第163頁
        ），是依該等舉證情事，未能證明原告事故發生時所著
        衣物業因系爭事故毀損，是原告請求被告給付附表一編
        號6-1、6-4之損害，均屬無據。　
　　　⒎附表一編號6-2部分：
　　　　原告主張其因系爭傷害，無法自行洗髮，得至美容院委
        託他人代洗，故已支出1萬3,500元洗髮費部分，雖提出
        108年8月至109年5月之洗髮卡為證（見附民卷第165頁
        至第170頁），然原告縱因系爭傷害而於生活自理上不
        便，然於108年6月26日至同年7月25日，原告既已委由
        家人看護，自得由看護代勞，難認有付費另外找他人再
        為洗髮之必要，而於108年7月25日後，原告既已無全日
        看護之必要，應已恢復一定之生活自理能力，更無因傷
        需委請他人洗髮之需，是原告請求附表一編號6-2部分
        ，均非屬必要費用，不應准許。
　　　⒏附表一編號6-3、6-5部分：
　　　　原告主張其因本事故受傷後，購買營養品費用6,680元
        ，雖已提出單據為證（見附民卷第164頁），然觀原告
        所購買之營養品項目為滴雞精、鱸魚精，均屬一般食材
        ，實與日常食用之食品無異，而該等營養品與原告所受
        之傷勢間有何關聯性及必要性，未見原告提出說明，且
        無醫師診察及處方確定，尚難認有何支出之必要；而原
        告至廟宇收驚，也非屬醫療必要行為，是原告請求附表
        一編號6-3、6-5等項目，難認有據，為無理由。
　　　⒐附表一編號7部分：　
　　　⑴另按不法侵害他人之身體、健康、名譽、自由、信用、
        隱私、貞操，或不法侵害其他人格法益而情節重大者，
        被害人雖非財產上之損害，亦得請求賠償相當之金額，
        民法第195條第1項定有明文。而精神慰撫金之多寡，應
        斟酌雙方之身分、地位、資力與加害程度，及其他各種
        情形核定相當之數額，該金額是否相當，自應依實際加
        害情形與被害人所受之痛苦及雙方之身分、地位、經濟
        狀況等關係定之。⑵
　　  ⑵本院審酌被告侵權行為態樣，查原告因系爭事故受有系
        爭傷害，其自108年6月26日至110年4月均陸續受有治療
        （見附民卷第15頁至第79頁、第86頁、第88頁至第119
        頁、本院卷第89頁、第107頁至第119頁、第121頁至第1
        91頁、第195頁至第209頁、第211頁、第318頁至第3333
        頁），治療時間長達已逾1年，佐以原告文藻學院畢業
        ，擔任書局業務，被告高中肄業，目前從事市場工作（
        見附民卷第11頁、本院卷第61頁、第82頁），再參兩造
        稅務電子閘門財產所得調件明細（見本院個資卷第11頁
        至第14頁），可見原告108年所得約56萬餘元、財產20
        萬餘元，被告108年未受給付、財產120萬餘元，是依兩
        造之身分、地位、資力、原告受害程度等情狀，認原告
        請求被告給付精神慰撫金以18萬元為允當，逾此範圍之
        請求，則無理由。
　　　⒑附表一編號8部分：　
　　　⑴按身體或健康受侵害，而請求賠償喪失或減少勞動能力
        之損害，於估定被害人喪失或殘存勞動能力之價值時，
        應以其勞動能力在通常情形下可取得之對價為標準（最
        高法院94年度台上字第2128號判決意旨參照）。
　　　⑵本院就原告因系爭傷害致勞動能力減損情形，委請財團
        法人私立高雄醫學大學附設中和紀念醫院進行鑑定，鑑
        定結果認其受有左側橈骨骨折，工作能力減損為2％乙節
        ，有該院鑑定報告在卷可佐（見本院卷第453頁至第461
        頁），此鑑定過程，係依原告症狀及理學檢查結果，參
        酌美國醫學會全人障礙評估指引為標準，應屬可採。原
        告於事故發生前6個月之平均月薪為4萬2,000元，業如
        判決理由有關「附表一編號3」之損害認定部分所述，
        原告為60年8月16日出生（見附民卷第173頁至第175頁
        ），參諸勞動基準法第54條第1項第1款所定雇主得強制
        勞工退休之年齡為65歲，應可工作至年滿65歲，即125
        年8月16日止。準此，原告請求被告賠償其自車禍發生
        之日（即108年6月26日）起至125年8月16日期間因減少
        勞動能力所受之損害，是依霍夫曼式計算法扣除中間利
        息（首期給付不扣除中間利息）核計其金額為12萬7,12
        8元【計算方式為：10,080×12.00000000+(10,080×0.00
        000000)×(13.00000000-00.00000000)=127,128.000000
        00000。其中12.00000000為年別單利5%第17年霍夫曼累
        計係數，13.00000000為年別單利5%第18年霍夫曼累計
        係數，0.00000000為未滿一年部分折算年數之比例(51/
        365=0.00000000)。採四捨五入，小數點以下進位】，
        原告就此部分之請求，當屬有據。
　　　⒒再按依債務本旨，向債權人或其他有受領權人為清償，
        經其受領者，債之關係消滅，民法第309條有所明定，
        原告坦認就系爭事故，因刑事判決之諭知已受領被告先
        行給付之20萬元賠償（見本院卷第13頁至第16頁、第79
        頁），是原告得請求之數額，當扣除此項目。
　四、綜上所述，原告依侵權行為法律關係請求被告給付54萬6,
      110元【計算式：74萬6,110元（附表一本院判准金額欄總
      合）－20萬元（被告已給付之數額）＝54萬6,110元】及自
      起訴狀繕本送達翌日即109年9月16日（見附民卷第207頁
      ）起至清償日，按週年利率5％計算之利息，為有理由，應
      予准許。逾此範圍之請求，則屬無據，應予駁回。
　五、本件事證已臻明確，兩造其餘攻擊防禦方法及所提證據，
      經核與判決結果不生影響，不逐一論述，併此敘明。
　六、本件原告勝訴部分，係依民事訴訟法第427條訴訟適用簡
      易程序所為被告敗訴之判決，故依同法第389條第1項第3
      款之規定，依職權宣告假執行，原告雖聲明願供擔保請准
      宣告假執行，僅係促使法院職權發動，毋庸另為准駁之諭
      知，至原告敗訴之部分，其假執行之聲請即失所附麗，則
      當併予駁回。另併依同法第436條第2項適用同法第392條
      第2項之規定，依被告之聲請宣告被告為原告預供擔保得
      免為假執行，如主文第4項所示。
　七、訴訟費用負擔之依據：民事訴訟法第79條。
中　　華　　民　　國　　111 　年　　3 　　月　　30　　日
　                高雄簡易庭法　官　葉晨暘
以上正本係照原本作成。
如對本判決上訴，須於判決送達後20日內向本院提出上訴狀。如
委任律師提起上訴者，應一併繳納上訴審裁判費。　　　　　　
中　　華　　民　　國　　111 　年　　3 　　月　　30　　日
                            書記官  吳良美
【附表一】
編號 項目 金額（新臺幣） 本院判准金額 （新臺幣） 1-1 醫療費用-文聖骨外科 1萬8,800元 1萬8,800元 1-2 醫療費用-安德中醫 1萬1,000元 1萬1,000元 1-3 醫療費用-民生醫院 753元 753元 1-4 醫療費用-阮綜合醫院 9萬9,172元 9萬9,172元 1-5 醫療費用-健康藥局 9,003元 9,003元 1-6 醫療費用-佳美義肢輔具 7,500元 7,500元 1-7 醫療費用-內傷中藥 1,000元 0元 1-8 醫療費用-復健用貼片 200元 200元 1-9 醫療費用-世豪禮立物理治療所 2萬9,750元 2萬9,750元 1-10 醫療費用-安柏鄰好中西醫聯合診所 1萬7,200元 1萬7,200元  2 專人照顧費用 6萬3,000元 6萬3,000元  3 薪資補償 16萬8,000元 12萬6,000元  4 車輛修繕費用 3萬9,690元 1萬7,569元  5 交通費用 3萬9,035元 3萬9,035元 6-1 雜支開銷-衣服 970元 0元 6-2 雜支開銷-洗髮卡 1萬3,500元 0元 6-3 雜支開銷-營養品 6,680元 0元 6-4 雜支開銷-外套破損 1,000元 0元 6-5 雜支開銷-收驚 1,200元 0元  7 精神慰撫金 45萬元 18萬元  8 勞動能力減損 12萬7,128元 12萬7,128元 合計  110萬4,581元 74萬6,110元 

【附表二】
年數 折舊額  折舊後 餘額  計算方式 金額 計算方式 金額 01 31,520×0.536 16,895 31,520-16,895 14,625 02 14,625×0.536×(8/12) 5,226  14,625-5,226 9,399  說明：                     一、單位為新臺幣，元以下四捨五入。     二、採定率遞減法計算折舊。